臺灣高等法院刑事判決
                                  108年度侵上訴字第248號
上  訴  人
即  被  告  甲ＯＯ



選任辯護人  張和怡律師
上列上訴人即被告因妨害性自主案件，不服臺灣臺北地方法院10
8 年度侵訴字第18號，中華民國108 年8 月8 日第一審判決（起
訴案號：臺灣臺北地方檢察署107 年度偵字第29263 號），提起
上訴，本院判決如下：
    主  文
原判決撤銷。
甲ＯＯ對於未滿十四歲之男子為性交之行為，處有期徒刑叁年。
又對於未滿十四歲之男子為猥褻之行為，共陸罪，各處有期徒刑
陸月，如易科罰金，均以新臺幣壹仟元折算壹日。又對於未滿十
四歲之男子為猥褻之行為，共叁罪，各處有期徒刑陸月，如易科
罰金，均以新臺幣壹仟元折算壹日。上開得易科罰金之罪部分，
應執行有期徒刑拾月，如易科罰金，以新臺幣壹仟元折算壹日。
    事  實
一、甲ＯＯ於臺北市○○小學（校名、校址詳卷）任教，於民國106 
    學年度即106 年9 月起，擔任B 男（95年12月出生，姓名年
    籍詳卷）、D 男（96年8 月出生，姓名年籍均詳卷）之5 年
    級導師，嗣於107 學年度即107 年9 月起，擔任D 男之6 年
    級導師，B 男則因故於該學年度起轉至其他班級，惟B男之
    母即B1（姓名年籍詳卷）仍聘請甲ＯＯ為B 男輔導課業，而於
    107 年9 月至12月間之週日上午10時至下午1 時許，由B1將
    B 男送至甲ＯＯ位於臺北市○○區○○路0 段000 號4 樓之住處，
    接受課後輔導。詎甲ＯＯ明知B 男、D 男於107 年間，均為未
    滿14歲之人，年紀尚幼，身心發展未全，而欠缺完全之性自
    主判斷能力，未能為完整、正確、健全之性意思決定，竟罔
    顧師生倫常，分別為下列行為：
  ㈠於107 年1 月下旬至2 月下旬之寒假期間某日，甲ＯＯ明知其
    當時為B 男之班導師，其等間具有師生關係，B 男即屬因教
    育、訓練等關係，而受其監督、照護之人，竟基於對未滿14
    歲之人為性交行為之犯意，向B1佯稱要訓練B 男獨立生活，
    使B1同意B 男至甲ＯＯ前開住處住宿過夜，而後甲ＯＯ向B 男稱
    要幫其洗澡，B 男礙於師生關係，不敢拒絕，甲ＯＯ即利用為
    B 男洗澡之際，以手指插入B 男之肛門，後於B 男洗完澡，
    於床上玩電動遊戲時，又上前撫摸B 男生殖器並上下套動，
    直至B 男要求停止方罷手，以此方式對B 男為性交行為1 次
    得逞。
  ㈡嗣B 男於107 年9 月間轉班，與甲ＯＯ已不具師生權勢關係，
    甲ＯＯ仍基於對未滿14歲之人為猥褻行為之犯意，各於107 年
    9 月2 日及9 日之其中1 日、10月7 日、10月14日、11月11
    日、11月18日、12月9 日，利用B1將B 男送至其住處進行課
    後輔導之便，以徒手撫摸、上下套弄或親吻B 男生殖器之方
    式，分別對B 男為猥褻行為，共計6 次。其中11月11日該次
    ，甲ＯＯ並以刮鬍刀刮剔B 男生殖器周邊之陰毛而猥褻B 男。
  ㈢甲ＯＯ明知其為D 男之班導師，其等間具有師生關係，D 男即
    屬因教育、訓練等關係，而受其監督、照護之人，竟基於對
    未滿14歲之人為猥褻行為之犯意，各於107 年9 月27日、10
    月23日、11月20日及22日之其中1 日，下午16時30分許至18
    時許止之課後時間，利用D 男當時每週二、四課後留校輔導
    之便，在前開其任職小學教室內，假藉為D 男訂正考卷，令
    D 男坐在其大腿上，而以手臂環抱D 男，再趁機撫摸、搓揉
    D 男之生殖器，以此等方式，分別對D 童為猥褻行為得逞，
    共計3 次。
二、案經臺灣臺北地方檢察署檢察官接獲檢舉後偵查起訴。
    理  由
一、程序事項：
    司法機關所製作必須公示之文書，不得揭露性侵害被害人之
    姓名、出生年月日、住居所及其他足資識別被害人身分之資
    訊，性侵害犯罪防治法第12條第2 項定有明文。是本判決關
    於被害人B 男及其母B1、D 男及其母D1等人之姓名、年籍、
    住所等資訊，均依前述規定以代號稱之（真實姓名年籍均詳
    卷），以符其旨，一併說明。
二、證據能力：
  ㈠按被告以外之人於審判外之言詞或書面陳述，雖不符刑事訴
    訟法第159 條之1 至第159 條之4 之規定，而經當事人於審
    判程序同意作為證據，法院審酌該言詞陳述或書面陳述作成
    時之情況，認為適當者，亦得為證據；當事人、代理人或辯
    護人於法院調查證據時，知有第159 條第1 項不得為證據之
    情形，而未於言詞辯論終結前聲明異議者，視為有前項之同
    意；刑事訴訟法第159 條之5 定有明文。查本判決下列認定
    事實所引用之被告以外之人於審判外所為之供述證據資料（
    包含人證與文書證據等證據），公訴人、被告甲ＯＯ及其辯護
    人等對本院提示之卷證，均表示對於證據能力沒有意見而不
    予爭執，且至言詞辯論終結前亦未再聲明異議，本院審酌前
    述證據資料製作時之情況，尚無違法不當或證明力明顯過低
    之瑕疵，亦認以之作為證據，應屬適當。
  ㈡本判決下列認定事實所引用之非供述證據，並無證據證明是
    公務員違背法定程序取得之證據，且與本件待證事實具有自
    然之關聯性，均得作為證據。
三、認定事實所憑之證據及理由：訊據被告就上揭事實坦承不諱
    （見本院卷第30、76、106頁），核與證人B 男、B1、D 男
    、D1（姓名年籍詳卷）於偵查中之證述大致相符（見107 年
    度偵字第29263 號不公開卷〈下稱偵卷〉第71至79、83至85、
    143 至145 、165 至170 頁），復有內政部警政署刑事警察
    局108 年1 月25日刑事生字第1080003759號鑑定書、108 年
    2 月1 日刑事生字第1080010036號鑑定書、被告住處錄音光
    碟對話譯文、前揭小學106、107 學年第1 學期行事曆等件
    在卷可參（見偵卷第215 至218 、227 至230 、241 至246 
    頁；107 年度他字第13446號不公開卷第5 至17頁），足認
    被告之任意性自白與客觀事實相符，堪以採信。綜上，本案
    事證明確，被告犯行洵堪認定，均應予依法論科。
四、論罪：
  ㈠按刑法第227 條第2 項、第4 項之罪，祇以被害人之年齡為
    其特殊要件，苟遭猥褻之人未滿14歲或14歲以上未滿16歲者
    ，縱使被告係利用權勢或機會，對於服從自己監督之人為之
    ，亦應認為被吸收於上開條項犯罪之內，不另論以刑法第22
    8 條第2 項利用權勢猥褻罪（最高法院104 年度台上字第28
    89號判決意旨參照）。又按刑法第228 條第1 項之利用權勢
    性交罪，係因加害之行為人與被害人間具有親屬、監護、教
    養、教育、訓練、救濟、醫療、公務、業務或其他類似之關
    係，而利用此權勢或機會，進行性交，被害人雖同意該行為
    ，無非礙於上揭某程度之服從關係而屈從，性自主意思決定
    仍受一定程度之壓抑，故獨立列為另一性侵害犯罪類型，如
    係利用權勢、機會對於未滿14歲之人為之，則依吸收理論，
    應論以同法第227 條第1 項之對於未滿14歲之人為性交罪（
    最高法院107 年度台上字第1447號判決意旨參照）。本件被
    告為前揭事實欄一㈠至㈢之犯行時，B 男、D 男分別為未滿14
    歲之人，有其等真實姓名對照表在卷足證，且被告曾於前揭
    事實欄一㈠、㈢所載時間，擔任其等導師，知悉B 男、D男之
    年齡，並因教育、訓練之關係，負責監督、照護B 男、D 男
    等情，業如前述。又被告以手指插入B 男肛門之行為，核屬
    刑法第10條第5 項第2 款規定所指以性器以外之其他身體部
    位進入他人肛門之性交行為；而其以手撫摸、上下套弄及親
    吻B 男生殖器或撫摸、搓揉D 男生殖器等行為，顯係基於滿
    足自己性慾之主觀犯意所為，在客觀上亦足以引起一般人之
    性慾，自屬猥褻行為無疑。是核被告如事實欄一㈠所載，利
    用其監督、照護之權勢對未滿14歲之B 男為性交行為，係犯
    刑法第227 條第1 項之對未滿14歲之男子為性交行為罪；其
    如事實欄一㈡所載，對未滿14歲之B 男為猥褻行為，則係犯
    刑法第227 條第2 項之對未滿14歲之男子為猥褻行為罪，共
    6 罪；其如事實欄一㈢所載，利用其監督、照護之權勢對未
    滿14歲之D 男為猥褻行為，亦係犯刑法第227 條第2 項之對
    未滿14歲之男子為猥褻行為罪，共3 罪。其對B 男為性交行
    為後，所為撫摸B 男生殖器並上下套動之猥褻行為，仍係基
    於相同滿足性欲之單一犯意所為，應為性交之高度行為所吸
    收，不另論罪。被告犯罪之對象雖係未滿12歲之兒童，惟刑
    法第227 條之罪，均已針對被害人之年齡特設之處罰規定，
    自無庸再依兒童及少年福利與權益保障法第112 條第1項前
    段之規定加重其刑。被告所犯對於未滿14歲之男子為性交行
    為罪及對於未滿14歲之男子為猥褻行為罪等10罪間，犯意各
    別，行為互殊，應予分論併罰。
  ㈡被告並無刑法第59條之適用：刑法第59條規定雖為法院依法
    得行使裁量之事項，然究非漫無限制，必須犯罪另有特殊之
    原因、環境、情狀，在客觀上足以引起一般之同情而顯可憫
    恕，認為即予宣告法定最低度之刑，猶嫌過重者，始有其適
    用。是以，為此項裁量減輕其刑時，必須就被告全部犯罪情
    狀予以審酌，在客觀上是否有足以引起一般之同情而顯可憫
    恕之情形，始謂適法。辯護人雖為被告辯護稱：刑法第10條
    於88年修正後擴張性交範圍，而將傳統猥褻行為大量限縮，
    至令許多猥褻行為變成性交情節，立法將之統一變更為性侵
    害範疇，然被侵害感覺並非相同，一律予以相同評價，而未
    區分為不同等級之性侵害，顯有違平等原則。況本件被告與
    B 童均為男性，被告又係以手指而非性侵官插入B 童肛門，
    B 童更稱插入很淺，不會痛，除不應科處較刑法第227 條第
    1 項之最低刑期3 年以上之刑，且依犯罪情節及上開刑度觀
    之，當屬情輕法重。此外，被告亦完全坦承犯行，誠意接受
    刑法制裁，且本案犯罪情節及手段，相較於其他相同犯罪，
    顯屬輕微，依國民生活經驗法則，更臻顯可憫恕之情，是以
    本案應適用刑法第59條規定酌減其刑等語。惟刑法第59條酌
    量減輕其刑之規定，係以行為人犯罪之情狀，在客觀上足以
    引起一般同情，顯可憫恕，認為縱予宣告法定最低度刑，仍
    嫌過重，始有其適用。惟被告為人師表，對尚未具有完全成
    熟之性自主能力及判斷能力，且係因教育關係受自己監督之
    人，竟未善盡教育之責，僅為滿足自己之私慾，基於利用權
    勢對於未滿14歲之男子為猥褻行為或性交之犯行，其所為在
    客觀上均無足以引起一般同情，亦無從認定顯可憫恕。至於
    被告事後坦承犯行，深感悔悟，僅屬刑法第57條關於法定刑
    內量刑標準審酌事項，尚無從據此認其有堪予憫恕而再適用
    刑法第59條酌減其刑之情。辯護人前揭所指，尚無可採。
五、上訴之判斷：原審認被告罪證明確，而予依法論科，固非無
    見。惟科刑判決旨在實現刑罰權之分配正義，故法院對有罪
    被告之科刑判決，應符合罪刑相當之原則，使輕重得宜，罰
    當其罪，以契合社會之法律感情，此所以刑法第57條明定科
    刑時應審酌一切情狀，尤應注意該條所列10款事項以為科刑
    輕重之標準，查被告業已分別於108 年11月11日、12日，分
    別捐款10萬元予凱歌園少年中途之家、財團法人勵馨社會福
    利事業基金會、財團法人天主教善牧社會福利基金會，共30
    萬元，有感謝狀1 紙暨捐款收據2 張在卷足憑（見本院卷第
    137 至143 頁） ，盡力彌補犯罪所生危害，尚能追悔前非
    ，犯後態度堪認良善，是本件量刑基礎已有變更，原審判決
    未及審酌，而有未合。至被告提起本件上訴，主張原審量刑
    過重，惟量刑輕重係屬事實審法院得依職權自由裁量之事項
    ，苟已斟酌刑法第57條各款所列情狀而未逾越法定刑度，不
    得遽指為違法（最高法院72年台上字第6696號判例參照）。
    查原審判決關於科刑之部分，已審酌刑法第57條各款所列情
    狀，而於法定刑度之內，予以量定，客觀上並無明顯濫權或
    失之過重之情形，亦未違反比例原則，核無違法或不當。被
    告以前開情詞，提起本件上訴，指摘原判決不當，固無可採
    ，惟原判決既有前開可議之處，自屬無可維持，應由本院予
    以撤銷改判。
六、科刑審酌事項：審酌被告於國小任教10餘年，本應善盡為人
    師表教育之責，避免兒童心智之健全發展受到外力不當侵害
    ，竟未能克制一己私欲，罔顧師生倫常，利用B 男、D 男年
    幼，對師長有仰慕、敬愛及依賴之心，而逕為前揭性交、猥
    褻行為，嚴重危害B 男、D 男之身心健全發展，亦恐對其等
    日後之人際關係及人格成長造成影響，殊值非難。惟念其始
    終坦承犯行，已見悔意，犯後態度尚可，且前未曾經法院論
    罪科刑紀錄，有本院被告前案紀錄表在卷可參，素行尚佳，
    暨雖因B 男、D男之家屬無意願和解，惟仍捐款至相關團體
    ，已如前述，兼衡自述為碩士畢業之教育程度，原擔任國小
    老師，月收入新臺幣6 至7 萬元（現已離職），業與配偶進
    行離婚訴訟中等智識程度、生活狀況（見本院卷第91、93、
    107 頁）暨犯罪之動機、目的、手段、情節各因權勢關係存
    否而有不同等一切情狀，分別改量處如主文第2 項所示之刑
    ，並就對未滿14歲之男子為猥褻行為之數罪，均諭知易科罰
    金之折算標準，暨定其應執行之刑及諭知易科罰金之折算標
    準。
據上論斷，應依刑事訴訟法第369 條第1 項前段、第364 條、第
299 條第1 項前段，刑法第227 條第1 項、第2 項、第41條第1
項前段、第51條第5 款，判決如主文。
本案經檢察官江文君提起公訴，被告上訴後，由檢察官李豫雙到
庭執行職務。
中    華    民    國   108    年    11    月    28    日
                  刑事第十五庭審判長  法  官  劉興浪
                                      法  官  林怡秀
                                      法  官  古瑞君 
以上正本證明與原本無異。
如不服本判決，應於收受送達後10日內向本院提出上訴書狀，其
未敘述上訴之理由者並得於提起上訴後10日內向本院補提理由書
（均須按他造當事人之人數附繕本）「切勿逕送上級法院」。
                                      書記官  林立柏
中    華    民    國   108    年    11    月    28    日
附錄：本案論罪科刑法條全文
刑法第227條
對於未滿十四歲之男女為性交者，處3 年以上10年以下有期徒刑
。
對於未滿十四歲之男女為猥褻之行為者，處6 月以上5 年以下有
期徒刑。
對於十四歲以上未滿十六歲之男女為性交者，處7 年以下有期徒
刑。
對於十四歲以上未滿十六歲之男女為猥褻之行為者，處3 年以下
有期徒刑。
第1 項、第3 項之未遂犯罰之。